臺灣高等法院刑事判決
109年度上訴字第634號
上  訴  人  
即  被  告  劉志源





選任辯護人  林俊杰律師(法扶律師)
上列上訴人因毒品危害防制條例案件，不服臺灣桃園地方法院10
8年度訴緝字第73號，中華民國108年12月5日第一審判決（起訴
案號：臺灣桃園地方檢察署106年度偵字第12914號），提起上訴
，本院判決如下：
    主  文
上訴駁回。
    事  實
一、劉志源明知甲基安非他命、大麻均係毒品危害防制條例第2
    條第2項第2款規定之第二級毒品，不得販賣、持有，竟與李
    芯儀（經本院107年度上訴字第3701號判決確定）共同基於
    販賣第二級毒品甲基安非他命以營利及持有第二級毒品大麻
    之犯意聯絡，於民國106年5月18日下午5時40分前某時許，
    向姓名、年籍不詳之人，以新臺幣（下同）3萬2千元之價格
    販入如附表一編號1所示毒品甲基安非他命共33包（驗餘總
    純質淨重84.2327公克）及如附表一編號2所示毒品大麻1包
    （毛重1.79公克），擬將上開毒品甲基安非他命分裝後，再
    伺機販賣予不特定人牟利，另持有之毒品大麻則係為留供其
    等2人自己施用。惟上開毒品甲基安非他命未及賣出，劉志
    源、李芯儀即於106年5月18日下午5時40分許，在桃園市○鎮
    區○○路000巷00號2樓之1劉志源之居處因另案通緝為警查獲
    而未遂，並扣得如附表一、二所示之物。
二、案經桃園市政府警察局桃園分局移請臺灣桃園地方檢察署檢
    察官偵查起訴。
    理  由
壹、證據能力
    按被告以外之人於審判外之言詞或書面陳述，除法律有規定
    者外，不得作為證據。惟按被告以外之人，於審判外之陳述
    ，雖不符刑事訴訟法第159條之1至第159條之4之規定，而經
    當事人於審判程序同意作為證據，法院審酌該言詞陳述或書
    面陳述作成時之情況，認為適當者亦得為證據。刑事訴訟法
    第159條之5第1項定有明文。本案所涉被告以外之人於審判
    外所為之陳述及所製作之文書，經檢察官、被告劉志源及辯
    護人於審判期日中，均不予爭執，且本院審酌結果，認該證
    據資料製作時之情況，尚無違法不當及證明力明顯過低之瑕
    疵，以之作為證據應屬適當，依上開規定，認該等供述證據
    均具證據能力。又卷內之文書證據，亦無刑事訴訟法第159
    條之4之顯有不可信之情況與不得作為證據之情形，本院審
    酌上開證據資料製作時之情況，尚無違法不當及證明力明顯
    過低之瑕疵，亦認為以之作為證據應屬適當，是依刑事訴訟
    法第159條至第159條之5規定，所引用之卷證所有證據，如
    下揭所示均有證據能力，合先敘明。
貳、認定事實所憑證據及理由
一、上揭事實，業據被告劉志源於警詢、偵訊、原審及本院審理
    時坦承不諱，核與證人即共犯李芯儀於警詢及偵訊中證述情
    節相符，並有桃園市政府警察局桃園分局搜索扣押筆錄、扣
    押物品目錄表暨扣押物品收據各1紙、桃園市政府警察局桃
    園分局被採尿人尿液暨毒品真實姓名與編號對照表2紙、現
    場暨扣案物照片49張、台灣檢驗科技股份有限公司濫用藥物
    實驗室濫用藥物檢驗報告1份、交通部民用航空局航空醫務
    中心毒品鑑定書2份等在卷可憑，復有扣案如附表一所示之
    物為憑，足認被告上開任意性自白與事實相符，而堪認定。
二、被告於原審審理時供承：因為我跟李芯儀被通緝，沒有辦法
    工作，又吸毒，很缺錢，才想要賣甲基安非他命來賺錢等語
    （見原審卷第129頁），核與證人即共犯李芯儀於原審審理
    時供稱：因為我跟劉志源被通緝，需要生活，也需要毒品，
    所以才打算販賣甲基安非他命等語（見107訴198號卷一第99
    頁）相符，足認被告與共犯李芯儀劉因需錢花用，有意藉販
    賣毒品甲基安非他命牟利而購入扣案如附表一編號1所示之
    甲基安非他命，是被告與共犯李芯儀共同購入扣案如附表一
    編號1所示之甲基安非他命時，主觀上均具有營利之意圖甚
    明。
三、綜上所述，本案事證明確，被告上開犯行均堪認定，俱應依
    法論科。
參、論罪
一、核被告所為，係犯毒品危害防制條例第4條第6項、第2項之
    販賣第二級毒品未遂罪及同條例第11條第2項之持有第二級
    毒品罪。被告持有第二級毒品甲基安非他命之低度行為，應
    為其販賣該種類毒品未遂之高度行為所吸收，不另論罪。被
    告意圖營利而著手販賣第二級毒品之行為，雖同時構成毒品
    危害防制條例第5條第2項之意圖販賣而持有第二級毒品罪，
    惟此與其販賣第二級毒品未遂罪間有法條競合關係，應擇販
    賣第二級毒品未遂罪處罰，至於意圖販賣而持有第二級毒品
    部分，不另論罪。被告與共犯李芯儀，就上開犯行，均有犯
    意聯絡及行為分擔，應論以共同正犯。被告所犯上開2罪，
    犯意各別、行為互殊，應分論併罰。按因施用或販賣而持有
    毒品之行為，為不同之犯罪型態，而有不同之法律評價，其
    持有低度行為之吸收關係，以高、低度行為之間具有垂直關
    係者為限，亦即施用行為與因施用而持有之間，或販賣行為
    與因販賣而持有之間，始有各自之吸收關係（最高法院105
    年度台上字第2461號判決意旨參照），是本案被告上開2罪
    ，持有之犯意不同，應分論併罰，公訴意旨認應論以一罪，
    容有未當。
二、被告已著手販賣第二級毒品犯罪之實行，惟未生賣出毒品之
    結果，其犯罪尚屬未遂，爰依刑法第25條第2項之規定，按
    既遂犯之刑度減輕其刑。又按毒品危害防制條例第17條第2
    項規定：「犯第4條至第8條之罪於偵查及審判中均自白者，
    減輕其刑。」旨在鼓勵犯罪行為人之悛悔，同時使偵、審機
    關易於發現真實，以利毒品之查緝，俾收防制毒品危害之效
    。查被告就本案販賣第二級毒品犯行，於偵查及審理階段均
    曾自白犯罪，已如前述，爰依上揭毒品危害防制條例第17條
    第2項規定減輕其刑，並與前開未遂減輕其刑之規定遞減之
    。
三、至被告前因公共危險案件，經臺灣桃園地方法院101年度桃
    交簡字第2635號判決有期徒刑3月確定，於102年1月21日易
    科罰金執行完畢，此有本院被告前案紀錄表1份在卷可參，
    其於有期徒刑執行完畢後，5年以內故意再犯本案有期徒刑
    以上之罪，均為累犯，惟依司法院釋字第775號解釋意旨，
    構成累犯者苟不分情節，基於累犯者有其特別惡性及對刑罰
    反應力薄弱之立法理由，一律加重最低本刑，將可能致生行
    為人所受之刑罰超過其所應負擔罪責之情而不符罪刑相當原
    則，故本院斟酌被告之前案紀錄及其他刑法第57條所列事項
    後，認被告所犯上揭前案之犯罪型態、罪質、犯罪情節與本
    件迥異，被告雖於上揭前案執行完畢後5年內再犯本案，然
    依卷內事證，尚難認被告具有特別之惡性或對刑罰反應力特
    別薄弱之情形，是認本件尚無依刑法第47條第1項加重法定
    最低本刑之必要，爰不予加重其刑。又按犯第4條至第8條、
    第10條或第11條之罪，供出毒品來源，因而查獲其他正犯或
    共犯者，減輕或免除其刑，毒品危害防制條例第17條第1項
    規定甚明。被告固於警詢及偵查中供稱其與共犯李芯儀擬販
    賣之甲基安非他命來源為綽號「袋鼠」之戴儲庸，惟戴儲庸
    所涉販賣第一級、第二級毒品犯行，業經臺灣桃園地方檢察
    署檢察官以106年度偵字第26931號為不起訴處分確定，有臺
    灣桃園地方檢察署檢察官106年度偵字第26931號不起訴處分
    書在卷可查（見107訴198號卷一第58頁正反面）。基此，本
    案並未因被告供出毒品來源因而查獲其他正犯或共犯，自無
    從依毒品危害防制條例第17條第1項之規定予以減刑，均附
    此敘明。
肆、駁回上訴之理由
一、原審詳查後認被告上開犯行明確，適用毒品危害防制條例第
    4條第2項、第6項、第11條第2項、第17條第2項、第18條第1
    項前段、第19條第1項，刑法第11條、第28條、第25條第2項
    、第41條第1項前段、第50條第1項第1款等規定，並審酌被
    告明知甲基安非他命、大麻為我國所列管、禁止非法持有之
    毒品，猶為供己施用而持有大麻；另不思循正當途徑獲取所
    需，竟為賺取不法利益，販入甲基安非他命伺機販賣牟利，
    殘害國民身心健康至鉅，對社會治安已造成潛在威脅，復兼
    衡被告未及售出即遭警查獲、販入甲基安非他命及持有大麻
    之數量，暨被告犯罪之動機、目的、手段、犯後坦承犯行，
    及其自述：專科肄業，入監前做電路板機台維修技師，經濟
    狀況小康等語之智識程度、家庭經濟及生活狀況等一切情狀
    ，分別量處有期徒刑2年2月、2月，並就共同持有第二級毒
    品部分諭知易科罰金之折算標準。沒收部分則以：扣案如附
    表一編號1所示之甲基安非他命、附表一編號2所示之大麻，
    除因檢驗而用罄者以外，其餘均應依毒品危害防制條例第18
    條第1項前段規定沒收銷燬；扣案如附表一編號3至5所示之
    物，均屬供販賣甲基安非他命所用之物，均應依毒品危害防
    制條例第19條第1項規定沒收；至扣案如附表二所示之物，
    均無從證明與本案犯罪事實有關，自不得宣告沒收。經核其
    認事用法並無違誤，量刑及沒收亦屬妥適。
二、被告上訴意旨以：被告販賣甲基安非他命之行為，戕害國民
    身心健康，助長施用毒品惡習，其行為固有不該，為被告欲
    販賣之甲基安非他命數量，尚非販毒之大盤或中盤所可比擬
    ，且未及售出即遭警查獲，而販賣第二級毒品之最輕法定本
    刑為七年以上有期徒刑，本件被告縱依上開規定減輕其刑後
    ，仍嫌過重，其犯罪情狀有顯可憫恕之處，原審未依刑法第
    59條之規定酌量減輕其刑，容有未洽，懇請依刑法第59條酌
    量減刑，從輕量刑云云，惟按刑法第59條之酌量減輕其刑，
    必須犯罪另有特殊之原因與環境等，在客觀上足以引起一般
    同情，認為即予宣告法定低度刑期尤嫌過重者，始有其適用
    （最高法院28年上字第1064號、45年台上字第1165號判例意
    旨參照）。此所謂法定最低度刑，固包括法定最低本刑；惟
    遇有其他法定減輕之事由者，則應係指適用其他法定減輕事
    由減輕其刑後之最低度刑而言。倘被告別有法定減輕事由者
    ，應先適用法定減輕事由減輕其刑後，猶認其犯罪之情狀顯
    可憫恕，即使科以該減輕後之最低度刑仍嫌過重者，始得適
    用刑法第59條規定酌量減輕其刑；若有二種以上法定減輕事
    由，仍應先依法定減輕事由遞減其刑後，科以最低刑度，猶
    嫌過重時，始得再依刑法第59條規定酌減其刑（最高法院99
    年度台上字第5999號、100年度台上字第744號判決意旨參照
    ）。查，毒品之危害，除戕害施用者之身心健康外，復因毒
    品施用者為取得購買毒品所需之金錢，亦衍生家庭、社會治
    安問題，而本件被告與同案被告李芯儀共同販賣第二級毒品
    之犯行，對於毒品施用者提供來源，其行為對於他人身心健
    康及社會秩序實已造成潛在之危險，影響非微，且本件被告
    欲販賣之甲基安非他命共33包，純度為99.9%，驗餘總純質
    淨重共達84.2327公克，質量均非輕微，又被告販賣第二級
    毒品未遂犯行，業已適用刑法第25條第2項、毒品危害防制
    條例第17條第2項規定減輕其刑，經依上開規定遞減其刑後
    ，其刑度相較原本之法定刑，已減輕甚多，足使之為適當刑
    罰制裁，綜觀被告之犯罪情狀，在客觀上並無足以引起一般
    人同情而顯可憫恕之情，於此情形下，難認有何情輕法重之
    情事，自無適用刑法第59條規定，再予減輕其刑之餘地，是
    被告上訴意旨主張請依刑法第59條規定酌減其刑云云，難認
    可採，應予駁回。另按量刑輕重，係屬法院得依職權自由裁
    量之事項，苟其量刑已以行為人之責任為基礎，並斟酌刑法
    第57條各款所列情狀，而未逾越法定刑度或有濫用權限情事
    ，即不得任意指為違法。查原審已就被告之量刑刑度詳為審
    酌如上，其量刑既未逾越法定刑度，亦未濫用自由裁量之權
    限，自難認有何不當。是被告上訴請求從輕量刑，為無理由
    ，亦應予駁回。
據上論斷，應依刑事訴訟法第368條，判決如主文。
本案經檢察官洪榮甫提起公訴，檢察官蔡名堯到庭執行職務。
中　　華　　民　　國　　109 　年　　3 　　月　　25　　日
                  刑事第八庭    審判長法　官  陳世宗
                                      法　官  吳勇毅
                                      法　官  呂寧莉
以上正本證明與原本無異。
共同販賣第二級毒品未遂罪部分如不服本判決，應於收受送達後
20日內向本院提出上訴書狀，其未敘述上訴之理由者並得於提起
上訴後20日內向本院補提理由書（均須按他造當事人之人數附繕
本）「切勿逕送上級法院」。
其餘部分不得上訴。
                                      書記官  賴資旻
中　　華　　民　　國　　109 　年　　3 　　月　　26　　日


【附表一】
編號 品名 數量 1 第二級毒品甲基安非他命 ⑴白色透明結晶塊30袋（毛重79.722公克，淨重72.02公克，取樣0.0962公克，餘重71.9238公克，純質淨重71.948公克） ⑵白色透明細結晶3袋（毛重13.221公克，淨重12.297公克，取樣0.0638公克，餘重12.2332公克，純質淨重12.2847公克） 2 第二級毒品大麻 1包（含袋毛重1.79公克，因取樣0.0326公克） 3 電子磅秤 1個 4 夾鏈袋 1包 5 削尖吸管 1支 

【附表二】
編號 品名 數量 1 第一級毒品海洛因 2包（含袋毛重共2.79公克） 2 吸食器 2 組